# 明股实债，取得公司控制权的会计处理

提问人：你 瞅 我干 啥 时间：2021-01-04 10:45:00
请教陈老师；
A公司与B公司合作投资C公司。其中A公司占比60%，B公司占比40%，
投资协议约定， 5 年后，B公司将回购A公司股权，回购金额不低于A公司“投资本金+投资本金×12%-A公司自C公司取得的分红”
2021 年 6 月，双方合作满五年，预计B公司难以履行回购协议，且C公司目前处于停工状态。
双方计划签订和解协议，B公司向A公司支付投资本金的70%，同时，B公司放弃其在C公司中的权益，由A公司对C公司进行清算，清算收回款项全部归A公司所有。A公司主要通过诉讼、拍卖抵押物，变卖账面资产等形式，实现对C公司投资的资金收回。
此情况下，若B公司放弃其在C公司的权益后，A公司全面接管C公司。由于A公司接管清算C公司仅为收回其投资款项为目的，且C公司已经停工，该事项是否不构成一项企业合并。A公司无需将C公司纳入合并报表？
感谢陈老师。

回答人：chenyiwei
被收购方不构成业务，取得其控制权不属于企业合并。但是，在存在控制权的情况下，不论被收购方是否构成业务，均需被纳入收购方的合并报表范围。“是否具有控制权”的判断和“被收购方是否构成业务”的判断这两者不应混淆。

提问人：你 瞅 我干 啥 时间：2021-01-05 15:15:00
谢谢陈老师
具体会计处理还想请教一下陈老师。
该事项不构成企业合并，如果纳入合并范围，仅是将资产负债纳入合并报表即可么？
资产负债的入账价值应该如何确认？
给老师添麻烦了，谢谢您

回答人：chenyiwei
参考《企业会计准则讲解（ 2010 ）》第二十一章第一节，P309。